---
title: "Tugas Individu Anreg K1"
author: "Bulan Cahyani Suhaeri G1401221030"
date: "2024-03-06"
output:
  pdf_document: default
  html_document:
    df_print: paged
---

```{r}
library(readxl)
library(tidyverse)
library(ggridges)
library(GGally)
library(plotly)
library(dplyr)
library(lmtest)
```

MEMBACA DATA
```{r}
library(readxl)
data <- read_xlsx("C:/Users/bulbu/Documents/DataIndividuAnreg.xlsx")
data
```
#EKSPLORASI DATA
```{r}
plot(x = data$X, y = data$Y)
```
Dari hasil Scatter Plot di atas menunjukan jika Y dan X tidak berhubungan linear. Jika tidak memenuhi asumsi-asumsi yang ada, maka data harus ditransformasi. Transformasi yang diperlukan jika scatter plotnya berbentuk seperti di atas, maka trasformasi yang dilakukan adalah dengan memperkecil x (mengakarkan X) atau memperkecil y (mengakarkan Y).

#UJI KENORMALAN
```{r}
qqnorm(data$Y)
qqline(data$Y, col = "red")
```
```{r}
shapiro.test(data$Y)
```
Data yang diketahui menyebar normal dibuktikan dari hasil shapiro test yang lebih dari 0.05 walaupun hasil dari qq plot cenderung memiliki asumsi bahwa data tersebut tidak menyebar normal.

#DEKLARASI MODEL REGRESI
```{r}
model_lm <- lm(formula = Y ~ X, data = data)
summary(model_lm)
```

```{r}
model_lm
```
#AUTO KORELASI
```{r}
acf(model_lm$residuals)
```

```{r}
dwtest(model_lm)
```
Nilai p-value \< 0.05 tolak H0, maka pada taraf nyata 95% terdapat
autokorelai pada residual. Sehingga uji asumsi autokorelasi tidak
terpenuhi.

#UJI HOMOSKEDASTISITAS
```{r}
plot(model_lm, which = 1)
```

sisaan disekitar 0 menandakan nilai harapan galat sama dengan nol. Lebar pita sama untuk setiap nilai dugaanyang menandakan ragam homogen. Namun, karena bentuk pola tebaran sisaan vs yduga berpola, yaitu pola kurva, maka tidak memenuhi asumsi kondisi Gauss-Markov.

#TRANSFORMASI WLS
```{r}
resid_abs <- abs(model_lm$residuals)
fitted_val <- model_lm$fitted.values
fit <- lm(resid_abs ~ fitted_val, data)
data.weights <- 1 / fit$fitted.values^2
data.weights
```

```{r}
plot(data.weights)
```

```{r}
model_weighted <- lm(Y~X, data = data, weights = data.weights)
plot(model_weighted)
```

```{r}
summary(model_weighted)
```
#UJI FORMAL ASUMSI GAUSS MARCOV 
##1. Nilai Harapan sisaan tidak sama dengan nol

```{r}
t.test(model_lm$residuals,mu = 0,conf.level = 0.95)
```
Dengan menggunakan t-test, kesimpulannya terima H0 karena p-value > 0.05. Jadi, benar bahwa nilai harapan sisaan sama dengan nol.

##2. Ragam Sisaan Homogen
H0: Ragam sisaan homogen
H1: Ragam sisaan tidak homogen
```{r}
kehomogenan = lm(formula = abs(model_lm$residuals) ~ X, # y: abs residual
data = data)
summary(kehomogenan)
```
Kesimpulan yang dapat ditarik adalah tak tolak atau terima H0 karena p-value > alpha = 0.05. Maka, ragam sisaan homogen.

##3. Sisaan Saling Bebas

H0: Sisaan saling bebas H1: Sisaan tidak saling bebas.
```{r}
dwtest(model_lm)
```
Karena p-value = 1.333e-05 (pada DW test) < alpha = 0.05, maka tolak H0, sisaan tidak saling bebas,asumsi tidak terpenuhi (ada autokorelasi).


#TRANSFORMASI AKAR PADA X, Y , atau X dan Y
```{r}
newdata <- data %>%
  mutate(y = sqrt(Y)) %>%
  mutate(x = sqrt(X))
model_sqrtx <- lm(y ~ X, data = newdata)
plot(x = newdata$X, y = newdata$y)
```

```{r}
plot(model_sqrtx)
```

```{r}
summary(model_sqrtx)
```
#UJI AUTO KORELASI MODEL REGRESI TRANSFORMASI

```{r}
dwtest(model_sqrtx)
```

```{r}
model_sqrt <- lm(y ~ x, data = newdata)
plot(x = newdata$x, y = newdata$y)
```

```{r}
plot(model_sqrt)
```

```{r}
summary(model_sqrt)
```

#UJI AUTO KORELASI MODEL REGRESI
```{r}
dwtest(model_sqrt)
```

KESIMPULAN : 

Nilai p yang lebih besar dari 0.05 menunjukkan bahwa tidak ada bukti yang cukup untuk menolak hipotesis nol. Dalam kasus ini, hipotesis nol adalah tidak ada autokorelasi.

Dari hasil transformasi di atas dapat diambil kesimpulan jika transformasi akar Y membuat persamaan regresi menjadi lebih efektif. Model regresi setelah transformaasi:

$$
Y = 8.71245 - 0.81339X + e
$$
$$
Y = Y^{\frac{1}{2}}
$$
$$
X = X^{\frac{1}{2}}
$$

Dilakukan Transformasi Balik menjadi 
$$
Y = (8.71245 - 0.81339 X^{\frac{1}{2}})^2 + e)
$$
 
Interpretasi Model ini menunjukkan bahwa Y berbanding terbalik dengan akarX, dengan hubungan kuadratik. Semakin besar nilai akarX, semakin kecil nilai rata-rata Y, dengan kecepatan yang semakin meningkat. Puncak kurva menunjukkan nilai rata-rata Y maksimum untuk nilai X tertentu. Konstanta 8.71245 mewakili nilai Y ketika X sama dengan 0. Koefisien -0.81339 adalah koefisien regresi untuk variabel X. Nilai negatif menunjukkan hubungan invers antara Y dan akarX. Semakin besar nilai akarX, semakin kecil nilai Y.Pangkat dua pada koefisien regresi menunjukkan bahwa hubungan antara Y dan X adalah kuadratik. Artinya, perubahan Y tidak proporsional dengan perubahan X, tetapi berubah dengan kecepatan yang semakin meningkat.